最高法院刑事判決　　　　　　　　　　　　　　　八十八年度台上字第四○八九號
　　上　 訴　 人　台灣高等法院檢察署檢察官
　　上訴人即被告　嚴雋泰
　　選 任辯護 人　杜英達律師
　　上訴人即被告　高同仁
　　選 任辯護 人　陳錦隆律師
　　上訴人即被告　區應昌
　　　　　　　　　林炳坤
　　右　 一　 人
　　選 任辯護 人　莊國明律師
　　　　　　　　　古嘉諄律師
　　上訴人即被告　楊文喜
　　選 任辯護 人　陳峰富律師
　　上訴人即被告　蔡宏元
　　　　　　　　　SIMON .
右上訴人等因被告等貪污案件，不服台灣高等法院中華民國八十七年三月三十一日第
二審更審判決（八十四年度上更(一)字第五五四號，起訴案號：台灣台北地方法院檢察
署八十二年度偵字第一三○○五、一三三一○、一三三三二、一四○八二號），提起
上訴，本院判決如左：
    主  文
原判決撤銷，發回台灣高等法院。
    理  由
本件原判決撤銷第一審有罪部分不當之判決，仍處上訴人即被告高同仁、嚴雋泰、林
炳坤、楊文喜、蔡宏元、區應昌、 SIMON PIELKENROOD（下稱賽門）等人修正前貪污
治罪條例第四條第一項第三款經辦公用工程有舞弊情事之罪刑。另維持第一審諭知被
告區應昌被訴賄賂罪部分無罪之判決，駁回檢察官在第二審之上訴，固均非無見。
惟查：(一)修正前貪污治罪條例第四條第一項第三款規定：建築或經辦公用工程，或購
辦公用器材、物品，浮報價額數量、收取回扣或有其他舞弊情事者，構成犯罪，前二
者之浮報價額數量、收取回扣為例示規定，後者其他舞弊情事則為概括補充規定，自
以前者優先於後者適用。原判決既認定，嚴雋泰就唐榮公司轉包ＢＲＩ公司之ＵＥＰ
工程，再轉包部分工程予ＩＰＧ公司（賽門及楊文喜），與林炳坤共牟私利，浮報不
實費用新台幣（下同）二億九千五百十一萬零八百三十七元，林炳坤已得一億六千零
七萬三千六百十元等情，如果無訛，該浮報行為為何僅依補充規定之其他舞弊情事論
處﹖原判決未詳加論述，不無適用法則不當及理由不備之違誤。(二)原判決復以嚴雋泰
未顧唐榮公司人員反對，匆促與ＢＲＩ公司借牌，付給勞務費用、借牌費用、負擔違
約賠償責任，使ＢＲＩ公司憑空獲取鉅利（原判決事實二之(二)）。區應昌將焚化爐預
算憑空提高二億六千八百十五萬三千六百元，高同仁予審認通過，使ＢＲＩ公司得以
高價得標（原判決事實二之(三)），卻未就此部分是否牽連犯圖利或浮報價額等罪嫌論
處，亦有已受請求之事項未予判決及事實與理由矛盾之違法。(三)共同正犯須有犯意之
聯絡及行為之分擔，在此類浮報牟利案件，各共同正犯間類皆有分贓行為為常態。依
原判決事實之認定，高同仁似無所得。事實二之(五)謂ＩＰＧ負責部分報價一億八千八
百四十一萬六千五百四十五元，晉緯公司部分三億零八十五萬六千六百十八元，林炳
坤等虛列浮報二億九千五百十一萬零八百三十七元，則應為七億八千四百三十八萬三
千九百九十元，惟事後所簽契約，金額則為八億零四百三十八萬四千元，其中有無其
他隱情﹖原判決未予審認，均屬事實不明確，本院無從為法律上之判斷。(四)原判決事
實二之(三)既謂區應昌與高同仁明知ＢＲＩ公司所提技術建議書內容粗糙，非該公司所
製作，足以影響施工之品質，顯與規定不符，應予宣布廢標，不得再進行價格標之開
標，顯認此為不可接受標。理由貳之十二卻稱依函詢中鼎工程公司結果及證人卡式伯
博士之供證，為可接受標，事實與理由矛盾。(五)依證人陳啟禎、吳榮都在原審證述，
預估林炳坤參與唐榮公司、ＢＲＩ、ＩＰＧ等本案工程，須二億九千多萬元，林某已
支付一億九千多萬元，實際上僅領得一億六千多萬元，支出均有憑證云云（更一卷四
第四十頁以下），此等有利林炳坤之證言，為何不足採信，原審恝置未論。再由中油
公司致原審函略謂；該ＵＥＰ工程因屬專業性，我國內尚乏該項技術，故委由科程公
司負責規劃，該公司由十八位專家組成評估小組，其中五位曾來台並與其副總裁卡式
伯博士帶領下審查，共同編撰，區應昌僅為顧問團一員，負責聯繫工作，高同仁為中
油公司該案執行祕書，負責行政轉呈，中油公司未發現有浮編預算情事各等語，則區
應昌、高同仁職權非大，其等如何共犯本案，原判決亦未詳其依憑，均有判決理由
不備之違法。(六)被告區應昌利用ＩＰＧ公司及晉緯公司將ＵＥＰ工程之基本設計及細
部設計資料送交急污小組及科程公司審核之機會，自七十九年八月間起至八十一年三
月間止，連續按月向晉緯公司楊文喜收受十萬元賄款，週年時另收三十萬元情事，業
據共同被告賽門指證其曾目睹甚詳（ＩＰＧ公司與晉緯公司均須將設計資料送交科程
公司審核，故ＩＰＧ負責人對收賄事當知之甚詳），且區應昌亦已自承其於科程公司
工作之薪資均由在美國之家人支領，其在台工作並無薪資收入，何能按期多次匯款至
美國﹖苟非賄款，恐遭物議，又何需以其岳父徐一海、岳母徐梁金鳳名義匯至美國﹖
況匯款數額核與被告賽門所陳之收賄款項亦大致相當，且渠等二人間並無嫌隙，亦無
誣指必要。乃原審未就上開疑點，傳拘被告區應昌到庭查證（區應昌經原審傳訊多次
均未到庭），亦未傳訊其岳父母徐一海、徐梁金鳳就匯款至美國之款項，其來源、去
向詳加調查，遽認區應昌無收受賄款之犯行，其採證除有違經驗法則外，並有判決不
備理由及應於審判期日調查之證據而未予調查之違法。上訴意旨分別指摘原判決不當
，非無理由，仍應認有發回更審之原因。
據上論結，應依刑事訴訟法第三百九十七條、第四百零一條，判決如主文。
中      華      民      國    八十八    年      七      月    二十九    日
                              最高法院刑事第七庭
                                  審判長法官  謝  家  鶴
                                        法官  洪  文  章
                                        法官  花  滿  堂
                                        法官  陳  世  淙
                                        法官  洪  佳  濱
      右正本證明與原本無異
                                              書  記  官
中      華      民      國    八十八    年      八      月      九      日
